臺灣彰化地方法院刑事判決　　　　　　 100年度簡上字第41號
公　訴　人　臺灣彰化地方法院檢察署檢察官
上　訴　人
即　被　告　羅永富原名：羅中.
上列上訴人因被告侵占案件，不服本院99年度簡字第1665號中華
民國99年12月23日第一審簡易判決（原聲請簡易處刑案號：99年
度偵字第3598號），提起上訴，本院管轄之第二審合議庭判決如
下︰
    主  文
原判決撤銷。
羅永富犯業務侵占罪，處有期徒刑陸月，如易科罰金，以新臺幣
壹仟元折算壹日，緩刑貳年。
    犯罪事實
一、羅永富（原名羅中佑，民國100 年2 月17日改名羅永富）於
    96年7 月8 日開始任職於彰化縣彰化市之「宏恩眼鏡行」，
    其於97年間被總店派遣到彰化縣鹿港鎮「天恩眼鏡行」（位
    於彰化縣鹿港鎮○○路241 號）擔任店長職務，負責該分店
    內所有店務（包含銷售、管理、進貨、營收、庫存等業務）
    ，為從事業務之人。依羅永富與總店負責人間之約定，羅永
    富應每隔約4 至5 日先將營收匯入總店帳戶內，每次匯款須
    按天數將每日營收分成數個金額逐筆存入，另每隔約10日須
    將帳冊、存摺影本交給總店會計徐美燕進行查核。羅永富因
    有資金需求，自98年4 月間起，在本身財力尚可周轉之狀況
    下，先行支用部分店內營收再補回總店，然已開始出現無法
    準時入帳之情形。其自98年5 月25日起至98年6 月30日止，
    明知已無資力，竟意圖為自己不法所有，接續將其所保管於
    該期間內向客戶收取之營業收入及總店給予之零用金，變異
    持有為所有之意思予以侵占，而供己花用，合計侵占金額為
    新臺幣（下同）169,381 元（含營收款151,792 元及零用金
    17,589元），嗣於98年7 月1 日起被總店解除店長職務。
二、案經「天恩眼鏡行」實際負責人林麗卿訴由臺灣彰化地方法
    院檢察署檢察官偵查起訴。
    理  由
一、按「被告以外之人於審判外之言詞或書面陳述，除法律有規
    定者外，不得作為證據。」刑事訴訟法第159 條第1 項固定
    有明文。惟按「被告以外之人於審判外之陳述，雖不符前4
    條之規定，而經當事人於審判程序同意作為證據，法院審酌
    該言詞陳述或書面陳述作成時之情況，認為適當者，亦得為
    證據。當事人、代理人或辯護人於法院調查證據時，知有第
    159 條第1 項不得為證據之情形，而未於言詞辯論終結前聲
    明異議者，視為有前項之同意。」刑事訴訟法第159 條之5
    亦規定甚明。本案告訴人提出之相關存摺、帳冊、對帳資料
    ，被告均不爭執其證據能力，本院亦認該等證據之製作及提
    出應屬適當，是認後述所引用之書面資料應有證據能力。
二、訊據被告羅永富對其於前述時、地侵占「天恩眼鏡行」鹿港
    店營收及零用金等情，於偵、審時均坦承不諱，核與告訴人
    林麗卿於原審訊問時具結指述之情節相符（原審卷第16至17
    頁），並經證人徐美燕於原審及本院審理時證述詳實（原審
    卷第50至51頁，本院100 年4 月29日審理筆錄），另有工作
    協議書（99年度他字第479 號卷宗第13頁）、切結書（同上
    偵查卷第4 頁）、借還款明細表及相關簽收單據（原審卷第
    21至26頁）、悔過書（原審卷第30至33頁）、羅中佑（即羅
    永富）侵占天恩眼鏡行營收（現金部分）明細表（原審卷第
    44 至45 頁）、98年5 月份及6 月份現金收入明細（原審卷
    第55至56頁）、鹿港信用合作社存摺封面及內頁交易明細（
    原審卷第57至60頁）、零用金支付明細表（原審卷第62頁）
    、零用金交接表（原審卷第62至68頁）在卷可稽，核與被告
    自白相符，本件事證明確，被告犯行堪以認定。
三、核被告所為，係犯刑法第336 條第2 項之業務侵占罪。按所
    謂「接續犯」依最高法院70年臺上字第2898號、86年臺上字
    第3295號判例，係指數行為於同時同地或密切接近之時地實
    施，侵害同一之法益，各行為之獨立性極為薄弱，依一般社
    會健全觀念，在時間差距上，難以強行分開，在刑法評價上
    ，以視為數個舉動之接續施行，合為包括之一行為予以評價
    ，較為合理，方屬接續犯之範疇，足見「接續犯」之成立，
    係以時、空密接性為前提要件，即透過對於同一法益之同種
    類侵害行為繼續不間斷之實行，業已稀釋個別行為之獨立性
    ，致使刑法評價時將之視為單一、整體之犯罪行為，以符合
    社會一般人對於行為概念之認知，並與行為人之犯罪目的相
    互結合。本件被告受僱於告訴人林麗卿夫婦擔任鹿港「天恩
    眼鏡行」之店長，其對於營收及零用金之保管方式應無不同
    ，被告將98年5 月25日起至98年6 月30日止之全部營收及零
    用金侵占入己，犯行接續發生，無從將侵占營收及侵占零用
    金之行為獨立切割，起訴書認係2 次犯行，容有誤會。又被
    告對總店雖有按期匯款及對帳之義務，然依協議書上記載應
    將每日營收存入帳戶，而證人徐美燕證稱實際上依慣例大約
    是每4 、5 日應匯款1 次，每10日應核對帳冊1 次，特殊情
    況也非不能容許晚一點匯入，是亦無從以特定期間（例如4
    日、5 日或10日）計算各次侵占犯行之起迄日期，上述被告
    侵占營收及零用金合計169,381 元之行為，應係基於單一犯
    意下接續實施犯行，而非分別起意而為，核屬單純一罪，原
    審認定係5 次犯行，尚有未洽，上訴人即被告以原審之論罪
    方法有誤指摘原審判決違誤，為有理由，自應由本院撤銷改
    判。
四、爰審酌被告並無前科，有臺灣高等法院被告前案紀錄表1 份
    在卷可稽，素行尚佳，且始終坦承犯行，態度尚稱良好，惟
    被告正值青年，不思以合法正當途徑賺取所得，竟為圖己利
    ，侵占業務上應收取款項，及參酌被告之犯罪動機、智識程
    度、生活狀況等一切情狀，量處如主文所示之刑及諭知易科
    罰金之折算標準，以示懲儆。末查被告前未曾受有期徒刑以
    上刑之宣告，有臺灣高等法院被告前案紀錄表一紙在卷可參
    ，且被告已與告訴人達成和解，有和解書一紙在卷可稽，被
    告自陳在大陸工作，為了官司搭機往返奔波出庭，信其歷此
    刑事偵、審訴訟程序，應知所警惕，而無再犯之虞，本院認
    所宣告之刑，以暫不執行為適當，爰宣告緩刑2 年，以啟自
    新。
據上論斷，應依刑事訴訟法第455條之1第1項、第3項、第369條
第1 項前段、第364 條、第299 條第1 項前段，刑法第336 條第
2 項、第41條第1 項前段、第74條第1 項第1 款，刑法施行法第
1條 之1 第1 項、第2 項前段，判決如主文。
本案經檢察官賴志盛到庭執行職務。
中    華    民    國   100    年    7     月    8     日
                刑事第七庭   審判長法  官  葉明松
                                   法  官  郭麗萍
                                   法  官  黃玉齡
以上正本證明與原本無異。
本件不得上訴。
中    華    民    國   100    年    7     月    8     日
                                   書記官  黃鏽金
附錄論罪科刑法條
中華民國刑法第336條
對於公務上或因公益所持有之物，犯前條第1 項之罪者，處1
  年以上7 年以下有期徒刑，得併科5 千元以下罰金。
對於業務上所持有之物，犯前條第1 項之罪者，處6 月以上5
  年以下有期徒刑，得併科3 千元以下罰金。
前二項之未遂犯罰之。